臺灣高等法院臺南分院刑事裁定　　　　　　 九十一年度聲再字第一四五號　　 Ｃ
　　　再審聲請人
　　　即受判決人　甲　○　○
右列聲請人因偽造文書等案件，對於中華民國八十八年八月十日本院八十八年度上訴
字第一○七八號確定判決（台灣台南地方法院八十八年度訴字第六三五號、台灣台南
地方法院檢察署八十八年度偵字第四九○七號、八十八年度營偵字第七三六號）聲請
再審，本院裁定如左：
      主      文
再審之聲請駁回。
      理      由
一、聲請意旨略以：(一)聲請人於民國（下同）八十八年三月廿三日案發當日早上，在
    台南縣北門鄉中樞村溪底寮十六號自家「後院菜園」，撿到被害人許四期所有台
    南縣七股鄉農會台潭辦事處（下稱台潭辦事處），帳號0000000000000-0.號存款
    簿一本及印章一顆。聲請人於當日上午九至十一時許，即好心地將該存款簿及印
    章，送往台潭辦事處，委請該處職員許美娜，交還被害人許四期本人。然因許美
    娜向聲請人騙稱，要聲請人至台南縣七股鄉農會（下稱七股農會）領款，故聲請
    人依其所言，將前揭存款簿及印章，持往七股農會，交由許四期任職於七股農會
    女兒收受。聲請人並無原確定判決所指行使偽造私文書犯行。至扣案七股農會八
    十八年三月廿三日，載有提領許四期帳戶新台幣七萬八千元「取款憑條」，確非
    聲請人所填寫。原確定判決，在審理過程中，未讓被害人許四期、證人許美娜、
    及許四期任職於七股農會女兒與聲請人當面對質，進行公正法律程序，有違反刑
    事訴訟法第廿四條第一項規定之嫌。(二)又警方於八十八年四月一日下午四時許，
    未持合法搜索票，僅以協助調查為名，即侵入聲請人住宅，任意翻箱倒櫃；復未
    經聲請人同意，即取走聲請人綠色夾克乙件，亦有違反刑事訴訟法第七十一條規
    定。(三)再者，本件警方在製作筆錄時，以自首減刑、無罪，誘騙聲請人，而為不
    實筆錄內容，其訊問聲請人，顯違反刑法第六十二條規定。為此聲請人提出上開
    新證據，爰依刑事訴訟法第四百廿條第一項第六款規定，聲請准予再審，另為適
    法判決云云。
二、按有罪判決確定後，因發現確實新證據，足認受有罪判決者，應受無罪、免訴、
    免刑或輕於原判決所認罪名之判決者，為受判決人利益，得聲請再審，刑事訴訟
    法第四百廿條第一項第六款固定有明文。然所謂「新證據」，係指於事實審法院
    「判決當時已經存在」，即事實審法院於判決前，因未經發現，不及調查斟酌，
    至其後始行發現者為限。又所謂發見確實新證據，係指就新證據本身形式上觀察
    ，毌須經調查程序，顯然可認為足以動搖原確定判決者而言。另該項確實新證據
    ，固非以絕對不須經過調查程序為條件，但必須可認為確實足以動搖原確定判決
    而為受判決人有利判決者為限，倘受判決人因對有利主張為原審所不採，事後提
    出證明，以圖證實在原審前所為有利主張為真實，據以聲請再審，該項證據既非
    判決後所發見，顯難憑以聲請再審（最高法院廿八年抗字八號判例、四十年台抗
    字第二號、五十年台抗字第一○四號判例、七十二年度第十一次刑事庭會議決議
    參照）。經查：
  (一)本件聲請人聲請准其與被害人許四期、證人許美娜、許四期任職於七股農會女兒
    三人當面對質，以作為再審新證據。然該對質行為，須經對質後，始能判斷對質
    結果，有無足以動搖原確定判決證據。故是項對質證據，應非屬毋須經調查程序
    之證據。況人證，係指以證人之證言為證據資料，而以證人為證據方法，以其陳
    述為證明之作用者，除非其於另一訴訟中已為證言之陳述，否則，不能以其事後
    所製作記載見聞事實之文書，謂其係根據該人證成立於事實審法院判決之前，而
    認該「文書」為新證據（最高法院七十五年台上字第七一五一號判例參照）。本
    件被害人許四期、證人許美娜、許四期任職於七股農會女兒，該三人雖於事實審
    法院判決前已經存在，縱將渠等與聲請人對質內容做成文書，依前說明，亦難認
    該「文書」為新證據。又聲請人希望藉由對質，以證明聲請人當時係欲將存款簿
    及印章交還被害人許四期，乃先交予許四期任職於七股農會女兒，並非行使偽造
    私文書等情。惟此項對聲請人有利之主張，已為原確定判決所不採，業據本院原
    確定判決載敘甚詳（詳本院卷八頁所附本院八十八年度上訴字第一○七八號判決
    第三頁）。依前揭說明，該項證據即非判決後所發見，顯難據此憑以聲請再審。
  (二)另聲請人空言否認該取款憑條，非伊所填寫，然未能舉證以實其說，自不足採。
    何況本件就扣案取款憑條部分，已據聲請人於原確定判決審理時自承係其一時貪
    念欲領款而填寫等語（詳本院卷第八頁所附原確定判決第三頁第一行、第六行）
    。又聲請人如係僅單純欲將拾得存款簿及印章交還被害人許四期，何以在存款簿
    會有「取款憑條」附於其中？是以，聲請人所辯，與一般常情不符。原確定判決
    認定聲請人確有行使偽造私文書犯行，要無違誤。
  (三)至聲請人謂本件原確定判決，未讓其與被害人許四期、證人許美娜、許四期任職
    於七股農會女兒等人對質，案發時警方侵入其住宅，帶走綠色夾克等程序，及警
    方以利誘詐騙手段做成不實筆錄，分別違反刑事訴訟法第廿四條第一項、第七十
    一條及刑法第六十二條規定云云。惟查刑事訴訟法第廿四條第一項係規定法官職
    權迴避事項、同法第七十一條則係有關傳喚被告規定，至刑法第六十二條係自首
    減刑規定，各該規定，均與聲請人上開所指情事，毫無相涉。聲請人以此指摘原
    判決不當，不無違誤，併此敘明。
三、綜上所述，本件聲請人再審意旨，聲請准其與被害人許四期、證人許美娜、許四
    期任職於七股農會女兒當面對質一情。依前說明，此並非事實審法院於判決前，
    因未經發現，不及調查斟酌，至其後始行發現之證據，更非判決後所發見之證據
    ；且非屬「無須經調查程序」之證據，故難謂有發見確實新證據，自不得執為聲
    請再審原因。故本件聲請人再審意旨所指各情，核與刑事訴訟法第四百廿條第一
    項第六款規定要件不符。本件聲請人再審聲請，為無理由，應予駁回。
四、據上論斷，應依刑事訴訟法第四百卅四條第一項，裁定如主文。
中    華    民    國      九十一      年      七      月      二十二    日
                                  臺灣高等法院臺南分院刑事第一庭
                                      審判長法官  茆    臺    雲
                                            法官  蔡    長    林
                                            法官  董    武    全
右正本證明與原本無異。
如不服本裁定應於送達後五日內向本院提出抗告狀。
                                      法院書記官  黃    全    忠
中    華    民    國      九十一      年      七      月      二十三    日
